臺灣高等法院民事裁定　　　　　　　　 100年度抗字第1388號
抗　告　人　甯昭裕
　　　　　　劉歐秀鳳
上列抗告人因與相對人交通部臺灣鐵路管理局間聲明異議事件，
對於中華民國100年8月31日臺灣板橋地方法院100年度事聲字第2
43號裁定，提起抗告，本院裁定如下：
    主  文
抗告駁回。
抗告程序費用由抗告人負擔。
    理  由
一、按當事人或利害關係人，對於執行法院強制執行之命令，或
    執行法官、書記官、執達員實施強制執行之方法，強制執行
    時應遵守之程序，或其他侵害利益之情事，得於強制執行程
    序終結前，為聲請或聲明異議，強制執行法第12條第1項定
    有明文。所謂強制執行程序終結，究指強制執行程序進行至
    如何程度而言，則應視聲請或聲明異議之內容而定。聲明異
    議，係於執行程序中向將來排除違法執行處分之手段，並非
    於執行程序終結後溯及排除違法執行之效果，故須於執行程
    序開始後，終結前為之。是聲請或聲明異議雖在強制執行程
    序終結前，而執行法院或抗告法院為裁判時強制執行程序已
    終結者，縱為撤銷或更正原處分或程序之裁定，亦屬無從執
    行，執行法院或抗告法院自可以此為理由，予以駁回（司法
    院院字第2776號解釋(二)、(五)參照）。
二、抗告人於原法院聲明異議意旨略以：抗告人甯昭裕高齡88歲
    疾病纏身，且行動不便，現無工作及其他收入，日常生活開
    銷僅憑存款維持；抗告人劉歐秀鳳確無工作及其他收入，僅
    憑存款維生，相對人扣押抗告人存款，已嚴重侵害其生存權
    ，爰依強制執行法第52條規定請求撤銷執行命令，酌留生活
    必需物以維計等語。執行法院司法事務官駁回抗告人上開異
    議及請求後，抗告人聲明異議，原法院以：抗告人就其所主
    張僅憑上開存款維持日常生活開銷乙節，未提出任何證據以
    佐其說，且本件扣押及收取之強制執行程序業已終結為由，
    駁回其聲明異議。抗告意旨略以：原法院執行處於民國100
    年2月10日核發扣押命令，伊於同年月25日即聲明異議，惟
    執行法院未依辦理強執行事件應注意事項第五點(一)之規定速
    為裁定，迨至100年4月14日始裁定駁回其異議，並同時對債
    權人核發收取命令，則原法院以執行程序業已終結為由，駁
    回其聲明異議，自屬違誤；又抗告人係以強制執行法第52條
    為由提出異議，原法院依同法第122條駁回其異議，亦有違
    誤等語。
三、查本件相對人聲請扣押抗告人甯昭裕、劉歐秀鳳分別於第三
    人中華郵政股份有限公司中和南勢角郵局 (下稱南勢角郵局
    ）、臺灣土地銀行中和分行（下稱土地銀行中和分行）之存
    款債權，經原法院執行處於100年2月10日以板院輔100司執
    地字第10541號函禁止抗告人就上開存款為處分，分別扣得
    存款新臺幣（下同）18萬3,392元、16萬5,304元，執行法院
    並於同年4月7日核發收取命令，而第三人南勢角郵局、土地
    銀行中和分行則分別於100年4月19日、21日將抗告人甯昭裕
    、劉歐秀鳳上開扣押存款以支票檢送債權人，經債權人收取
    該扣押款項完畢等情，有各該執行命令及第三人南勢角郵局
    、土地銀行中和分行函附卷可查，足認系爭債權之執行程序
    業已終結，依首揭說明，抗告人提起本件抗告，已無從排除
    強制執行程序。況查，辦理強執行事件應注意事項第五點(一)
    規定「就強制執行所為之聲請或聲明異議，執行法院應迅速
    裁定，執行程序並不因之而停止。」是抗告人於100年2月25
    日對扣押命令為異議時，執行程序雖尚未終結，惟執行程序
    並不因聲明異議而停止，故抗告人甯昭裕、劉歐秀鳳於100
    年4月28日、同年7月19日對執行法院司法事務官所為駁回異
    議之裁定聲明異議時，扣押及收取之強制執行程序既已終結
    ，已無從排除強制執行程序。退萬步言，縱認本件強制執行
    程序未終結，惟就抗告人主張上開存款係維持其生活所必需
    乙節，依本院調閱抗告人之財產總歸戶資料顯示，抗告人甯
    昭裕於99年度仍有執行業務所得（見本院卷第15頁），則抗
    告人甯昭裕是否僅賴上開存款維生，實有疑問。而抗告人劉
    歐秀鳳於98年度則有存款利息收入5,832元，雖其主張該利
    息收入即為系爭存款（包括12萬元定期存款及4萬餘元活期
    儲蓄存款）之利息，系爭存款如遭執行，其生活將陷困境云
    云，惟觀其所提出存款明細（見原法院卷第11頁），顯示該
    12萬元定期存款自90年迄100年2月18日遭扣押解約前，均係
    到期自動轉存，抗告人劉歐秀鳳並未曾支用該存款本金，則
    抗告人劉歐秀鳳是否僅賴該存款維生外，別無其他收入維生
    ，誠非無疑。抗告人迄未提出其他積極事證供本院參酌，則
    其主張上開存款係維持其生活所必需，尚難憑採。至抗告人
    雖主張其係以強制執行法第52條為由提出異議云云，惟按強
    制執行法第52條規定乃屬強制執行法第二章對於動產執行之
    範圍，而本件債權人係就抗告人對第三人之存款債權為執行
    ，屬對於其他財產權之執行，應無該條規定之適用，是抗告
    人此部分抗辯，應有誤解，自非可採。從而，抗告人對該已
    終結之執行程序，聲明異議，即非適法，其主張系爭存款係
    維持其生活所必需，亦非可採，原法院駁回其聲明異議，核
    無違誤。從而，抗告意旨指摘原裁定不當，求予廢棄，為無
    理由，應予駁回。
四、據上論結，本件抗告為無理由，爰裁定如主文。
中    華    民    國   100    年    12    月    15    日
                    民事第十一庭
                        審判長法  官  詹文馨
                              法  官  蔡和憲
                              法  官  徐福晉
正本係照原本作成。
不得再抗告。
中    華    民    國   100    年    12    月    16    日
                              書記官  秦仲芳